【裁判字號】    99,簡上,104
【裁判日期】    991102
【裁判案由】    傷害
【裁判全文】
臺灣屏東地方法院刑事判決             99年度簡上字第104號
上  訴  人
即  被  告  王琦琁
送達代收人  林美智
上列上訴人因傷害案件，不服本院99年度簡字第647 號中華民國
99年4 月30日第一審簡易判決（聲請簡易判決處刑案號：99年度
偵字第2911號），提起上訴，本院管轄之第二審合議庭認不得以
簡易判決處刑，改依通常程序為第一審判決如下：
    主  文
原判決撤銷。
王琦琁無罪。
    理  由
一、聲請簡易判決處刑意旨略以：上訴人即被告（下稱被告）王
    琦琁係吳南昌之妻，2 人育有1 女吳○溱（民國97年出生，
    真實姓名詳卷）。98年9 月13日21時許，吳南昌夫妻在屏東
    縣東港鎮○○路25之17號住處因故發生爭執，吳南昌之父吳
    燕黃見王琦琁以頭下腳上之方式抱住吳○溱，恐吳○溱發生
    意外，遂出手欲抱住吳○溱，惟王琦琁堅拒不從，並基於傷
    害之犯意以右手抓傷吳燕黃（左顏面及前胸各2 ×0.1 公分
    、15×0.1 公分），案經吳燕黃訴請偵辦，因認被告王琦琁
    涉犯刑法第277 條第1 項之傷害罪嫌等語。
二、聲請簡易判決處刑意旨認被告涉犯上開傷害罪嫌，係以證人
    即告訴人吳燕黃、證人吳南昌、吳雅萍分別於警詢及偵查中
    之證述，暨吳燕黃提出之診斷證明書，為其論罪依據。
三、證據能力方面：
    按傳聞法則之重要理論依據，在於傳聞證據未經當事人之反
    對詰問予以核實，乃予排斥，惟若當事人已放棄對原供述人
    之反對詰問權，於法院審判時表明同意該等傳聞證據可作為
    證據，基於證據資料愈豐富，愈有助於真實發現之理念，並
    貫徹刑事訴訟法修法加重當事人進行主義之精神，確認當事
    人對於證據能力有處分權之制度，傳聞證據經當事人同意作
    為證據，法院認為適當者，亦得為證據。本件被告於本院言
    詞辯論終結前，對於卷附具有傳聞證據性質之證據，均已知
    其情，然未聲明異議，本院復斟酌各該證據並非非法取得，
    亦無證明力明顯過低之情形，以之作為證據，應屬適當，是
    依刑事訴訟法第159 條之5 第1 項規定，應認該等證據均得
    採為證據。
四、按犯罪事實應依證據認定之，無證據不得認定犯罪事實；又
    不能證明被告犯罪者，應諭知無罪之判決，刑事訴訟法第15
    4 條第2 項、第301 條第1 項分別定有明文。又刑事訴訟法
    上所謂認定犯罪事實之證據，係指足以認定被告確有犯罪行
    為之積極證據而言，該項證據自須適合於被告犯罪事實之認
    定，始得採為斷罪資料。如未能發現相當證據，或證據不足
    以證明，自不能以推測或擬制之方法，以為裁判之基礎。又
    刑事訴訟上證明之資料，無論其為直接或間接證據，均須達
    於通常一般之人均不致有所懷疑，而得確信其為真實之程度
    ，始得據為有罪之認定，若其關於被告是否犯罪之證明未能
    達此程度，而有合理性懷疑之存在，致使無從形成有罪之確
    信，根據「罪證有疑，利於被告」之證據法則，即不得遽為
    不利被告之認定（最高法院29年度上字第3105號、40年臺上
    字第86號、76年臺上字第4986號判例意旨參照）。又檢察官
    對於起訴之犯罪事實，應負提出證據及說服之實質舉證責任
    ，倘其所提出之證據，不足為被告有罪之積極證明，或其指
    出證明之方法，無從說服法院以形成被告有罪之心證，基於
    無罪推定之原則，自應為被告無罪判決之諭知（最高法院92
    年臺上字第128 號判例意旨參照）。
五、訊據被告王琦琁固不否認有於上揭時、地，與其夫吳南昌發
    生衝突後，進而與告訴人即吳南昌之父吳燕黃發生衝突之事
    實，惟矢口否認有何傷害吳燕黃之犯行，辯稱：當天伊並未
    以頭下腳上之方式抱住女兒吳○溱，且亦未出手抓傷吳燕黃
    ，實則當天是吳燕黃毆打伊等語。經查：
  (一)被告王琦琁確有於上揭時、地，因故與其夫吳南昌發生衝突
    後，進而與吳南昌之父吳燕黃發生衝突之情，為被告所不否
    認（見本院卷第92頁反面），並經證人吳南昌、證人即告訴
    人吳燕黃、證人即吳南昌之妹吳雅萍分別於本院證陳明確（
    分別見本院卷第84頁反面至第85頁正面、第86頁反面至第87
    頁反面、第89頁正面），是此部分之事實足堪認定。
  (二)證人吳燕黃、吳南昌於警詢及偵查中固均陳稱：98年9 月13
    日21時許，因被告當時將女兒吳○溱以頭下腳上方式抱著，
    吳燕黃因怕小孩受傷，所以要去抱孩子，結果就遭被告以右
    手抓傷（左）臉部等語（吳燕黃部分見警卷第6 至7 頁、偵
    卷第5 頁；吳南昌部分見警卷第9 頁、偵卷第6 頁）。而證
    人吳雅萍亦於偵查中結證稱：98年9 月13日21時許，我有看
    到被告有用右手抓的動作，我當時不曉得她有沒有抓到我爸
    爸（指吳燕黃），接著她就靠近角落的壁櫥邊，後來她要抓
    我爸爸，我爸爸有伸手去擋，後來我爸爸抱小孩要走出來，
    當時我就發現我爸爸的臉有被抓傷的痕跡、有些血絲等語（
    見偵卷第7 頁）。惟證人吳燕黃、吳雅萍分係證人吳南昌之
    父親、胞妹（此業經渠等陳明在卷，見本院卷第84頁正、反
    面）；而證人吳南昌又曾因家暴行為，經被告向本院聲請保
    護令獲准（此有本院99家護字85號通常保護令、98暫家護字
    783 號暫時保護令在卷可稽，見原審卷第13至16頁）；現被
    告復與吳南昌進行離婚訴訟中（此亦經被告陳明在卷，見本
    院卷第93頁），則依證人吳燕黃、吳雅萍、吳南昌與被告現
    今之利害關係，渠3 人前揭所為不利被告之證述是否可採，
    即有詳予斟酌之必要。
  (三)就被告與證人吳燕黃發生衝突時，被告為何抓傷吳燕黃，又
    其係如何抓傷吳燕黃等節，據證人吳燕黃於警詢陳稱：98年
    9 月13日21時許，當時我兒子吳南昌和王琦琁在我家2 樓他
    們的房間內發生爭執，當時我上樓在他們的房間看到王琦旋
    把我孫女吳○溱以頭下腳上的方式抱著，我看到我孫女一直
    哭鬧，就趕緊過去把小孩子抱過來我身邊。當我走過去抱住
    小孩子的時候，王琦琁就以手，應該是以右手抓傷我，她那
    時候手指甲很長，她抓傷我的左臉和前胸，導致我的左顏面
     (2 ×0.lcm)及前胸部分(15 ×0.1 cm) 抓傷，她抓傷我的
    臉及前胸後，還要再用手指甲抓傷我的時候，我當時右手抱
    小孫女，只好用左手撥開她要來攻擊我的那隻手，我沒有還
    手，我就用手撥開不讓她再抓傷我，然後就趕快把小孩子抱
    去樓下去等語（見警卷第6 頁反面）。惟此核與其於本院證
    述：「（問：當天被告王琦琁有抓你，是抓幾次？）抓2 次
    ，第1 次是抓左臉往胸部抓，第2 次是抓左臉，第3 次沒有
    抓到。」等語（見本院卷第85頁反面），就是日被告究竟出
    手攻擊（抓）其幾次？且有幾次確實傷害及其身體？前後所
    述已有不一。且與證人吳南昌於本院證述：「我跟被告發生
    爭吵時，小孩在哭，後來我父親上來房間，我父親進來要抱
    小孩，被告拒絕，並出手攻擊我父親，被告是用手推我父親
    ，有抓的動作」、「（問：被告王琦琁如何抱小孩？）抱在
    右手邊，就是正常抱著，即被告用雙手環抱小孩，小孩頭上
    腳下。被告回到房間後，我看到小孩哭的臉色發白，我要強
    行抱小孩，被告用手阻擋我去我去接近小孩，變成單手抱小
    孩，另1 隻手阻擋我去接近小孩。」、「（問：你看到被告
    抓你父親幾次？）有推擠，但只有抓1 次。」等語（見本院
    卷第86頁反面至第87頁反面），就被告當日是否以「頭下腳
    上」之方式抱其女吳○溱，及究抓吳燕黃幾次等情，2 人所
    述明顯不同。復與證人吳雅萍於本院結證稱：「當天被告與
    吳南昌在吵架，小孩在哭，我父親本來在樓下客廳睡覺，後
    來我父親被吵醒就上樓，我本來沒有要上去的，後來還是跟
    上去，上去後，我看到我父親與被告在爭執，被告與我父親
    面對面的站著，他們2 人距離約有2 、30公分左右，被告當
    時用2 手抱著小孩在身體的右側，小孩頭朝我父親那邊，腳
    是朝被告的背後，被告與我父親在爭吵，當時我站在我父親
    的後面，我有看到被告右手由上往下斜斜的揮下來，我不知
    道被告有抓傷我父親，後來我看到我父親臉有流血，但我有
    看到被告有往後退到靠近衣櫥的地方。」、「（問：被告如
    何去抓你父親？）被告與我父親2 人搶小孩時，我看到被告
    抓我父親的時候，小孩在他們2 人中間，她們2 人在搶小孩
    。」、「（問：被告抓的動作做了幾次？）1 次。」、「（
    問：被告跟你父親搶小孩時，被告如何抓你父親？）被告1
    隻手抱小孩，1 隻手抓我父親。」等語（見本院卷第89頁正
    、反面），就被告攻擊（抓）吳燕黃時，吳○溱是否仍係由
    被告抱著，及被告究係抓吳燕黃幾次等節，2 人所述亦大相
    逕庭。本院審酌被告與吳南昌、吳燕黃發生衝突時，場面或
    許混亂，然證人吳燕黃、吳南昌及吳雅萍等人斯時既均在場
    ，且事件發生地點係於被告及吳南昌之臥室，則渠3 人就發
    生於空間並非甚大之臥室之前開事件，竟就被告究共攻擊（
    抓）吳燕黃幾次？斯時吳○溱是否由被告抱著？又被告當日
    是否係以「頭下腳上」之方式抱吳○溱等單純事項，陳述內
    容差異如此之大，則渠3 人所為陳述是否真實，誠難令人無
    疑。
  (四)至告訴人吳燕黃雖另提出蔡清鄉診所診斷證明書為證（見警
    卷第11頁），而據該診斷證明書記載「98.9.13 受傷。擬（
    應係「疑」之誤）以暴力所致成傷。」等語。惟該診斷醫師
    僅憑據告訴人吳燕黃於98年9 月17日就醫時之傷勢，即能肯
    定吳燕黃之傷必係於98年9 月13日當日所造成，已屬遽然；
    況且，縱認該診斷醫師所為受傷日期判斷係屬正確且真實，
    然依據該診斷證明書記載「擬（應係「疑」之誤）以暴力所
    致成傷」等語，亦可知該診斷醫師並無法確認吳燕黃之傷勢
    成因為何，而僅係懷疑係遭暴力成傷之可能，是尚難憑據該
    診斷證明書即為吳燕黃前揭傷害，必係被告所造成之認定。
    再者，前開診斷證明書就吳燕黃之傷勢固記載為「左顏面（
    2 ×0.lcm ）及前胸部分（15×0.1 cm）抓傷」，然經本院
    向蔡清鄉診所調閱吳燕黃之原始病歷，實則吳燕黃當日就診
    時之傷勢係「左顏面抓傷（2 ×0.lcm ）、前胸抓傷（1.5
    ×0.1 cm）」（見本院卷第36頁），而吳燕黃係受傷之人，
    衡情其就其前胸部分之傷勢究係長達15公分，亦僅係1.5 公
    分，應無不知之理，乃其明知該診斷證明書所載有誤，且不
    利被告，竟仍持之對被告提出傷害，且未告知偵查機關，其
    用意為何，實啟人疑竇。
  (五)綜上，被告於98年9 月13日21時許，雖有與吳燕黃發生衝突
    ，然證人吳燕黃、吳南昌、吳雅萍就案發情節所為陳述，既
    有如前所述之重大歧異；而吳燕黃提出之前開診斷證明書復
    不足以證明其所受之傷害係被告所造成，則檢察官所提出之
    證據，尚難認業已達於通常一般之人均不致有所懷疑，而得
    確信其為真實之程度。此外，本院復查無其他積極證據，足
    以證明被告確有上述傷害犯行，犯罪自屬不能證明，依諸前
    揭刑事訴訟法第301 條第1 項之規定，自應為被告無罪之諭
    知。
六、原審未察，遽為被告有罪之判決，尚有未合。被告上訴意旨
    否認犯罪，執此指摘原判決不當，為有理由，自應由本院合
    議庭將之撤銷，另為被告無罪之判決。
七、按法院得為簡易判決處刑者，以所科之刑係宣告緩刑、得易
    科罰金或得易服社會勞動之有期徒刑及拘役或罰金為限；於
    檢察官聲請以簡易判決處刑之案件，經法院認應為無罪判決
    之諭知者，應適用通常程序審判之，刑事訴訟法第449 條第
    3 項、第451 條之1 第4 項第3 款、第452 條分別定有明文
    。又地方法院簡易庭對被告為簡易判決處刑後，經提起上訴
    ，而地方法院合議庭認應為無罪判決之諭知者，依同法第45
    5 條之1 第3 項準用第369 條第2 項之規定意旨，應由該地
    方法院合議庭撤銷簡易庭之判決，改依第一審通常程序審判
    ，其所為判決，應屬於第一審判決，檢察官仍得依通常上訴
    程序上訴於管轄第二審之高等法院（最高法院91年臺非字第
    21號判例意旨參照）。本案經本院合議庭審理後，既認應為
    被告無罪之諭知，則依上開規定及說明，除撤銷原判決外，
    並應逕行改依通常程序審理，自為第一審判決，檢察官如有
    不服，仍得於法定上訴期間內，向管轄之第二審法院提起上
    訴，附此敘明。
據上論結，應依刑事訴訟法第455 條之1 第1 項、第3 項、第45
1 條之1 第4 項第3 款、第452 條、第369 條第1 項前段、第36
4 條、第301 條第1 項，判決如主文。
本案經檢察官鍾佩真到庭執行職務。
中    華    民    國    99    年    11    月    2     日
                  刑事第二庭    審判長法  官  徐美麗
                                      法  官  許瑜容
                                      法  官  許嘉仁
以上正本證明與原本無異。
如不服本判決應於收受判決後10日內向本院提出上訴書狀，並應
敘述具體理由；其未敘述上訴理由者，應於上訴期間屆滿後20日
內向本院補提理由書（均須按他造當事人之人數附繕本）「切勿
逕送上級法院」。
中    華    民    國    99    年    11    月    2     日
                                      書記官  溫訓暖

司法院資訊處製作；財團法人民間司法改革基金會備份。
